【裁判字號】    89,易,1563
【裁判日期】    890713
【裁判案由】    違反動產擔保交易法
【裁判全文】
臺灣臺南地方法院刑事判決                        八十九年度易字第一五六三號
    公  訴  人  臺灣臺南地方法院檢察署檢察官
    被      告  甲○○
右列被告因違反動產擔保交易法案件，經檢察官提起公訴（八十九年度營偵字第六○
七號），本院判決如左：
    主  文
甲○○動產擔保交易之債務人，意圖不法之利益，將標的物遷移，致生損害於債權人
，處罰金參仟元，如易服勞役，以佰元折算壹日。
    事  實
一、甲○○於民國八十八年一月二日，依動產擔保交易法附條件買賣之規定，以分期
    付款方式向乙○○所經營之車王機車行購買光陽牌、車牌號碼為ＮＩＥ－七七七
    號之重型機車一輛而為動產擔保交易之債務人，雙方約定分期價款總價為新臺幣
    （下同）三萬六千一百七十元，自八十八年一月二日起至八十八年九月五日止，
    分九期給付，第一至第五期每期繳款金額為四千八百九十元，第六至第九期每期
    繳款金額為二千九百三十元，而在買受人未繳清全部價款前，出賣人仍保有標的
    物所有權，買受人僅得以善良管理人之注意義務占有使用，且需將標的物即機車
    存放於臺南縣學甲鎮宅港里十九鄰二十一號處，不得把標的物遷移、出賣、移轉
    、抵押或為其他處分。詎甲○○在取得標的物即前開機車後竟意圖為自己不法之
    利益，自八十八年四月間（第四期）起即未再付款，共積欠車款二萬一千五百元
    未清償，且將該機車遷移至其他處所而未告知車王機車行，致車王機車行追索無
    著，足生損害於債權人車王機車行。
二、案經車王機車行之負責人乙○○訴請臺灣臺南地方法院檢察署檢察官偵查起訴。
    理  由
一、訊據被告甲○○固對於右揭時地依附條件買賣之規定向車王機車行購買如事實欄
    所述機車，及僅繳納三期款項之事實供承不諱，惟辯稱：當時因發生車禍所以無
    力清償，而車子也已撞毀，發生車禍當時並未通知告訴人，是出院後才通知云云
    。經查被告於右揭時地以如事實欄所述之條件向告訴人所經營之車王機車行購買
    上揭機車一輛，惟僅繳納三期款項後即拒不繳納，當時告訴人曾去約定停放地點
    找過，但都未發現被告及機車，而被告也沒通知曾發生車禍之情事等情，業據告
    訴代理人劉振漢於偵訊時及蔡麟彬於本院審理時指訴綦詳，並為被告所不否認曾
    以上開方式向告訴人購買前揭機車，並僅繳納三期款項之事實，且有臺南市政府
    營利事業登記證、附條件買賣合約書、存證信函及繳款明細表各一份在卷可稽，
    被告雖以上揭情詞置辯，然被告確僅繳納三期款項，且並未主動向告訴人通知曾
    發生車禍之情事，業據告訴代理人蔡麟彬於本院審理時陳述在卷，而被告復未提
    出具體證據資料供本院調查以實其所辯確曾通知告訴人其已車禍受傷，機車已毀
    之情事，則被告既明知其未按期繳納分期款，告訴人必定加以找尋，猶未主動和
    其聯絡或告知車輛所在，自難謂其無不法所有之意圖且將車輛遷移之犯行。是以
    被告所辯無非事後卸責之詞，本件事證已臻明確，被告上開犯行應堪認定。
二、核被告甲○○所為，係犯動產擔保交易法第三十八條之罪。爰審酌被告犯罪之動
    機、目的、手段、所生危害、被告僅繳三期車款後即未再繳納、犯後態度及於本
    院審理中與告訴人達成民事和解，有和解書一份在卷足參等一切情狀，量處如主
    文所示之刑，並諭知易服勞役之折算標準，以資懲儆。
據上論斷，應依刑事訴訟法第二百九十九條第一項前段，動產擔保交易法第三十八條
，刑法第十一條前段、第四十二條第二項，罰金罰鍰提高標準條例第一條前段、第二
條，判決如主文。
中    華    民    國      八十九    年      七        月      十三      日
                              臺灣臺南地方法院刑事第四庭
                                      法  官  楊惠芬
右正本證明與原本無異。
如不服本判決，應於送達後十日內向本院提出上訴狀。
                                      書記官  陳俊元
中    華    民    國      八十九    年      七        月      十五    日
附錄本案論罪科刑法條全文：
動產擔保交易法第三十八條
動產擔保交易之債務人，意圖不法之利益，將標的物遷移、出賣、出質、移轉、抵押
或為其他處分，致生損害於債權人者，處三年以下有期徒刑、拘役或科或併科六千元
以下之罰金。


司法院資訊處製作；財團法人民間司法改革基金會備份。
